臺灣高等法院臺南分院刑事判決　　　　 96年度上訴字第952號
上　訴　人　臺灣臺南地方法院檢察署檢察官
被　　　告　乙○○
選任辯護人　蔡進欽　律師
　　　　　　蘇正信　律師
　　　　　　蔡弘琳　律師
上列上訴人因被告殺人未遂等案件，不服臺灣台南地方法院94年
度訴字第1586號中華民國96年7月4日第一審判決（起訴案號：臺
灣台南地方法院檢察署94年度偵字第12955號） ，提起上訴，本
院判決如下：
    主  文
上訴駁回。
    理  由
一、公訴要旨：
（一）起訴事實：被告乙○○因高順原積欠葉大偉債務，遭葉大
      偉夥同真實姓名年籍不詳之成年男子毆打（葉大偉所涉傷
      害罪嫌部分，未據告訴；其涉重利罪嫌部分，業經檢察官
      另案偵辦），竟與潘唐洲、高順原、汶易（該三人所犯
      殺人未遂罪嫌另案審理）共同基於殺人之犯意聯絡，由高
      順原與葉大偉約定見面時、地，並由潘唐洲及乙○○攜帶
      槍彈到場欲加射殺報復。嗣高順原以電話與葉大偉相約於
      民國（下同）94年6月7日晚上9時30分許，在臺南縣下營
      鄉○○路○段上帝廟牌樓前談判，並與汶易於同日晚上
      7、8時許，駕駛車號六二二一─ＪＹ號自小客車至國道一
      號公路新市○○道下，搭載攜帶具殺傷力之仿ＢＥＲＥＴ
      ＴＡ廠九二ＦＳ型半自動手槍製造之改造手槍一把（槍枝
      管制編號：0000000000號，含彈匣一個）、具
      有殺傷力之子彈數顆之潘唐洲及明知潘唐洲攜帶上揭槍、
      彈而與潘唐洲共同持有該槍、彈之乙○○，於同日晚上9
      時許，到達臺南縣下營鄉○○村○○○街三號洪正堂住處
      ，與不知潘唐洲攜帶槍彈前來而欲一同前往之黃郁仁、洪
      正堂、曾志偉、蔡明翰、洪志平等人會合，待高順原接獲
      葉大偉告知其已到達約定地點之電話後，即由汶易駕駛
      上揭自小客車搭載乙○○（坐右後座）、潘唐洲（坐左後
      座）及臨時偶然坐上該車之黃郁仁（坐副駕駛座）；洪正
      堂駕駛車號英文字母不詳、後四位數字係六七八九號自小
      客車搭載曾志偉；蔡明翰駕駛車號Ｃ八─一一三八號自小
      客車搭載洪志平及因上開汶易自小客車業客滿致偶然坐
      上該車之高順原，三車於同日晚上9時30分許，到達前揭
      上帝廟牌樓前。在該地等待之葉大偉見對方人多勢眾，即
      坐上車號八六六○─ＭＨ號自小客車搭載一同前來之甲○
      ○（坐右前座）及鄧耀鴻（坐後座中央）逃逸，汶易即
      駕車在後追擊，由乙○○持上開槍枝朝車號八六六○─Ｍ
      Ｈ號自小客車射擊約五槍（二槍卡彈），致甲○○頭部中
      槍，造成其受有頭部外傷合併顱內出血之傷害，經送醫始
      倖免於難。嗣經警循線查獲，並扣得具殺傷力作案槍枝一
      把及子彈二顆，而悉上情。
（二）起訴法條：槍砲彈藥刀械管制條例第8條第4項、第12條第
      4項、刑法第271條第2項、第1項。
（三）起訴證據：
      檢察官認被告涉犯上開共同殺人未遂、共同持有具殺傷力
      槍彈之犯嫌，無非以同案被告潘唐洲、汶易、高順原之
      證言及證人黃郁仁、蔡明翰、洪志平、曾志偉、洪正堂、
      葉大偉、鄧耀鴻、顏李秀梅之證言及警方現場勘察採證報
      告、扣案上開槍、彈經鑑定結果為具殺傷力之槍、彈之槍
      彈鑑定書、被害人甲○○之診斷證明書、高順原向葉大偉
      借貸金錢之相關資料等為其主要論據。
二、本院之判斷
（一）按犯罪事實應依證據認定之，無證據不得認定犯罪事實；
      不能證明被告犯罪者，應諭知無罪之判決，刑事訴訟法第
      154條第2項、第301條第1項分別定有明文。又事實之認定
      ，應憑證據，如未能發現相當證據，或證據不足以證明，
      自不能以推測或擬制之方法，以為裁判基礎（最高法院40
      年台上字第86號判例意旨參照）。且按刑事訴訟法第161
      條第1項規定：檢察官就被告犯罪事實，應負舉證責任，
      並指出證明之方法。因此，檢察官對於起訴之犯罪事實，
      應負提出證據及說服之實質舉證責任。倘其所提出之直接
      證據或間接證據，或其所指出之證明方法，並未達到通常
      一般之人均不致有所懷疑，而得確信其為真實之程度，而
      有合理之懷疑存在而無從使事實審法院得有罪之確信時，
      基於無罪推定之原則，即應為被告無罪判決之諭知（最高
      法院76年台上字第4986號、92年台上字第128號判例意旨
      參照）。
（二）訊據被告矢口否認有殺人未遂及持有具殺傷力槍彈之犯行
      ，辯稱：當時確實不是他開槍，當天由新市○○道往下營
      洪正堂住處途中，在車上之高順原表示要看槍，潘唐洲就
      將槍拿出來給大家看，但他不知道潘唐洲帶槍的目的，當
      時他也沒有問潘唐洲為何要帶槍，大家看完槍之後，潘唐
      洲就將槍放回包包內，沒有拿給他等語。
（三）經查：
    1.潘唐洲於94年10月4日、黃郁仁於94年7月13日及高順原於
      94年10月19日於檢察官偵查中所為有關被告所涉本件案情
      之證述，因未命具結，依刑事訴訟法第185條之3規定，均
      無證據能力。
    2.查潘唐洲與汶易、高順原自90年間起因當兵同梯而結識
      ，三人間互為朋友關係。汶易及高順原因缺錢花用，於
      94年3月間經由報紙廣告所載電話號碼向經營重利貸款為
      業之葉大偉許以高利而各自借款四萬元，因利息過高無法
      如期償還，高順原於94年5月底遭葉大偉夥同姓名不詳之
      成年男子毆打後，乃應允葉大偉將於十日內還款。詎汶
      易、高順原因認葉大偉貸放利息過高，擬約集人手壯大聲
      勢而與葉大偉談判降低本息，旋由高順原以還款為由以電
      話聯繫葉大偉，相約於94年6月7日晚上9時30分許在臺南
      縣下營鄉○○路○段上帝廟牌樓前（即下營國小前）見面
      。汶易、高順原及潘唐洲並事先以電話互相聯繫，三人
      商妥由潘唐洲攜帶槍枝前來壯大聲勢。94年6月7日晚上8
      時許，汶易駕駛車牌號碼六二二一─ＪＹ號自用小客車
      搭載高順原，至國道一號新市○○道處，與潘唐洲及其友
      人即被告乙○○會合，擬共同前往友人洪正堂位於臺南縣
      下營鄉○○村○○○街三號住處，潘唐洲上車後，汶易
      開口詢問有無帶槍，潘唐洲旋自隨身攜帶之黑色包包中取
      出具殺傷力之仿ＢＥＲＥＴＴＡ廠九二ＦＳ型半自動手槍
      製造之可發射子彈具有殺傷力之改造手槍一支（內含子彈
      ，係潘唐洲於91年間，在臺南市中國城後方之運河附近，
      向於「ＩＳ聊天網」網站所認識不詳姓名、綽號「阿文」
      之成年男子，以新臺幣（下同）四萬五千元之代價購得）
      供車內之汶易、高順原、乙○○三人輪流觀看。嗣於同
      日晚上9時許，葉大偉駕駛車號八六六○─ＭＨ號自小客
      車搭載友人甲○○（坐右前座）及鄧耀鴻（坐後座中央）
      前往赴約。汶易、高順原、潘唐洲及乙○○則先至臺南
      縣下營鄉洪正堂住處，與不知槍彈存在而欲一同前往之黃
      郁仁、蔡明翰、洪正堂、洪志平、曾志偉等人會合後，旋
      由汶易駕駛車號六二二一─ＪＹ號自小客車搭載黃郁仁
      （坐副駕駛座）、潘唐洲及乙○○；高順原因見汶易之
      車客滿，即改搭蔡明翰之車，洪正堂另駕駛車牌號碼後四
      位數字係六七八九號自小客車搭載曾志偉；蔡明翰駕駛車
      號Ｃ八─一一三八號自小客車搭載洪志平及因見汶易車
      內客滿而改搭該車之高順原，三車於同日晚上9時30分許
      ，抵達前揭上帝廟牌樓前。在該地等待之葉大偉下車後，
      見對方無人下車且三臺車一同前來，心覺情況有異，即返
      回八六六○─ＭＨ號自小客車駕駛座搭載甲○○及鄧耀鴻
      逃逸，汶易見葉大偉駕車離開談判不成，即驅車在後直
      追，其他二車則停在牌樓前未尾隨追趕。此時，汶易所
      駕駛之車號六二二一─ＪＹ號自小客車內後座有一人持潘
      唐洲所有之前揭改造手槍自該自小客車之右後車窗伸出，
      朝前方葉大偉所駕駛之車號八六六○─ＭＨ號自小客車開
      槍射擊，汶易則駕車持續追趕，致其中一槍射中甲○○
      之頭部，並因而致其受有頭部外傷合併顱內出血，經送醫
      急救始倖免於死亡之事實，業據證人汶易、高順原、潘
      唐洲、黃郁仁、葉大偉、甲○○、鄧耀鴻、洪正堂、曾志
      偉、蔡明翰、洪志平於另案警詢、偵查及一審法院、二審
      法院審理時分別證述綦詳，並有高順原、汶易向葉大偉
      借貸時所簽立之本票、借用證等借貸資料，及奇美醫院出
      具之甲○○診斷證明書及病歷資料在卷可稽，且潘唐洲所
      有當時帶至現場之上開改造手槍事後亦經警方扣案，經送
      鑑結果為具殺傷力之槍枝一情，亦有卷附內政部警政署刑
      事警察局94年8月25日刑鑑字第○九四○○九四三六四號
      槍彈鑑定書可按（見95年度偵字第9065號卷50至52頁），
      又根據臺南縣警察局刑警隊鑑識組於94年6月7、8、10日
      現場勘察採證報告中所附照片及卷載內容，被追擊之車號
      八六六○─ＭＨ號自小客車上僅有二處彈道，一處係在該
      車左後車窗下緣處有一疑似彈頭摩擦痕跡，且於該車右前
      座上方遮陽板及車頂塑膠板有彈著點一處，經彈道重建後
      ，可知子彈係由該車左後車窗外朝內射擊，彈頭擦過左後
      車窗下緣，再貫穿右前座遮陽板及車頂塑膠板，擦撞上方
      鋼板後，掉落於駕駛座左側腳踏板上；另一處係在該車右
      前座頭枕發現貫穿彈孔一處，經彈道重建後，可知子彈係
      由該車車尾車窗外朝內射擊，彈頭貫穿後車窗玻璃及右前
      座頭枕並擊中告訴人甲○○之頭部，彈頭停留於甲○○之
      頭部（以上參見警卷所附採證報告第3、4頁及卷附照片）
      ，而上開各情俱為被告所不爭執，足堪認定為真實。至高
      順原事後於原審審理中雖否認在車上有觀看潘唐洲帶來之
      前揭槍彈，及否認曾電話聯繫潘唐洲帶槍云云，惟此部分
      事實，業據證人潘唐洲、汶易證述明確，高順原前開證
      述，顯因其另案被判處與潘唐洲共同持有前揭扣案槍彈，
      為圖脫卸自身刑責所言，不足採信。
    3.被告與潘唐洲在新市○○道坐上汶易駕駛之車號六二二
      一─ＪＹ號自小客車後，先到洪正堂位於下營之住處與其
      他人會合，再從洪正堂住處出發，抵達上帝廟牌樓前此二
      段路程，前揭自小客車均由汶易駕駛，除副駕駛座的位
      置，自洪正堂住處出發時，由高順原換坐黃郁仁外，後座
      乘客之乘坐位置均不曾更動過等情，業經潘唐洲、汶易
      與被告於另案警詢、偵審中及原審審理時分別證述及供承
      一致，則本案究係潘唐洲或被告為當時開槍之人，雖潘唐
      洲證稱係被告開槍，被告亦供稱其係開槍時坐在右後座之
      人，惟本院認為依據下列事證，應認案發當時，係潘唐洲
      坐在右後座，並持其所有之上開具殺傷力槍彈，朝葉大偉
      所駕車子開槍，茲論述如下：
    ａ本件案發後，汶易與高順原認為本案糾紛之源起係因渠
      二人積欠葉大偉債務，為與葉大偉相約談判彼此債務糾紛
      之事，才會釀成此次事故，故擬承擔本案相關刑責，並於
      警局初訊時虛偽供承係由高順原開車、汶易開槍云云，
      此經汶易與高順原於另案警詢、偵審中及原審審理時證
      述明確，但渠二人之後得知被害人甲○○受傷情形嚴重，
      決定不承擔本案罪責後，即屢於另案警詢、偵查中一致供
      稱：當時是潘唐洲開槍的等語，汶易於另案警詢及偵查
      中並證稱：「當時由我開車、黃郁仁坐右前座、潘唐洲坐
      右後座、潘唐洲的朋友（即被告乙○○）坐左後座，我們
      還沒有下車，葉大偉就開車跑了，車子追了一段路，坐右
      後座之潘唐洲就對著葉大偉的車子開一槍，等他開到葉大
      偉的車子旁邊，與葉大偉的車子平行時，潘唐洲又從葉大
      偉車後面開了二槍，追殺的時間約有十分鐘，最後看葉大
      偉把車停在路旁，人跑下車，我們就開車逃逸，我會知道
      是潘唐洲開槍，是因為我【從後視鏡及槍聲的方位】就知
      道是潘唐洲開槍」（見94年度他字第2118號卷3、5頁汶
      易94年6月30日警詢筆錄，94年度偵字第7529號卷13至14
      、15至16頁汶易94年6月8日偵查筆錄，94年度偵字第75
      29號卷27頁汶易94年7月15日偵查筆錄）、「那天我去
      新市○○道載潘唐洲及其友人時，印象中坐在右後座的人
      是潘唐洲，因為潘唐洲與其友人都是從駕駛座後方上車，
      而潘唐洲是先上車之人，之後都沒有換過位置，所以我推
      論潘唐洲是坐右後座之人」（見94年度偵字第12955號卷
      13頁汶易94年11月1日偵查筆錄）、「開完槍之後，先
      回到下營洪正堂住處，之後我跟高順原要載潘唐洲與乙○
      ○回台南的路上，有停車買檳榔，當時潘唐洲才是坐在左
      後座」（見94年度偵字第12955號卷13至14頁汶易94年
      11月1日偵查筆錄及94年度他字第3423號卷17頁汶易94
      年10月19日偵查筆錄）等情；且高順原於另案警詢時證稱
      ：「當時是潘唐洲開槍」等語（見94年度他字第2118號卷
      9頁高順原94年6月30日警詢筆錄），其於原審審理時亦證
      稱：「案發後我與汶易一起被收押時，在回看守所的囚
      車上，有聽汶易說是潘唐洲開的槍」等情（見原審卷二
      136頁），核與汶易於另案警詢及偵查中之上開結證情
      節相符，足認汶易於另案警詢及偵查中確係憑其對案發
      當時之記憶而為陳述，則其證稱潘唐洲是開槍之人，距離
      案發時間甚近，應無誤認之虞，參以汶易與被告乙○○
      於案發前本不相識，其與潘唐洲則彼此熟識，於本案並委
      請潘唐洲帶槍同行，以壯聲勢及防身，則倘潘唐洲確非當
      時開槍之人，憑汶易與潘唐洲之交情，於其決定供出實
      情之後，應不會一再堅指潘唐洲係開槍之人，反而應是據
      實將與其無任何交情之潘唐洲友人（即被告乙○○）供出
      ，才符合常情，由此可知汶易於另案警方初訊時虛偽供
      稱係其開槍一節，確實是為了幫與其熟識且攜槍力挺之潘
      唐洲承擔罪責無訛。
    ｂ證人即槍擊當時坐在右前座之黃郁仁於另案警詢、偵審及
      本院審理中均堅決證稱：「槍聲距離我很近，聲音極大，
      一聽就是坐在我後面那個人（就是坐在右後座的人）開的
      」、「當天是我第一次看到潘唐洲與乙○○，不記得該二
      人之長相，但我確定開槍之人是坐在我正後方之右後座，
      而坐在我正後方之人是比較瘦的那一個，潘唐洲比較瘦、
      乙○○比較胖，所以坐在我正後方之人應該是潘唐洲」等
      情（見94年度偵字第9065號卷18至19黃郁仁94年7月13日
      警詢筆錄、同卷31至32頁黃郁仁94年7月13日偵查筆錄、
      94年度偵字第7529號卷37頁黃郁仁94年7月15日偵查筆錄
      、94年度偵字第12955號卷6頁黃郁仁94年10月17日偵查筆
      錄、原審卷一144頁黃郁仁95年2月9日另案一審審理筆錄
      、原審卷二130頁），且其於警詢及另案一審訊問時均當
      面指認潘唐洲是當時坐在右後座之人（見94年度偵字第90
      65號卷19頁黃郁仁94年7月13日警詢筆錄、原審卷一145頁
      ），亦核與汶易前揭另案警詢及偵查中之證述情節相符
      ，更可認定潘唐洲確係當時坐於右後座之人。雖汶易嗣
      於另案審理中及本院審理時雖證稱：不確定潘唐洲與乙○
      ○坐在後座之確切位置等語，但其亦證稱：「之前會說是
      潘唐洲開槍，是因當時我以為是潘唐洲開槍，後來經過開
      庭，潘唐洲說是乙○○開槍，乙○○到案後又陳述自己坐
      在右後座，我就不確定了」等語（見另案二審卷234頁、
      見原審卷二119、121頁），則汶易於法院審理時會證述
      不確定是潘唐洲開槍云云，顯然係受潘唐洲及乙○○之供
      詞所影響，尚難憑此即認定潘唐洲不是開槍之人。
    ｃ又當時坐於右前座之黃郁仁自始至終均陳述潘唐洲係坐於
      其正後方較瘦之人，而被告與潘唐洲於原審審理中分別自
      承二人體重均為50幾公斤，身高分別為163公分及175公分
      （見原審卷二144、148頁），兩人身高相差10幾公分，體
      重卻差不多，再參諸被告與潘唐洲之整體身材外觀（見原
      審卷二170至176頁被告與潘唐洲二人當庭拍攝之相片），
      堪認一般人初見渠二人時．主觀上應會認定潘唐洲是較瘦
      之人，被告係較胖之人，由此益見黃郁仁於歷次偵審中一
      再證述潘唐洲是較瘦、坐在其正後方（即右後座）之人等
      語，應無誤認之可能，而與實情相符。
    ｄ被告於94年10月19日到案後雖一直供承自己為當時坐於右
      後座之人，惟被告到案後除表示自己坐於右後座之外，於
      警詢及偵查初訊時均供稱：當時是坐在右前座之男子（即
      黃郁仁）開槍，潘唐洲當天是空手，沒有攜帶槍械或手提
      袋云云（見94年度他字第3423號卷8至9、18至19頁），顯
      然與潘唐洲、汶易、高順原等人均證稱：槍是潘唐洲所
      有，潘唐洲當天有隨身攜帶一只包包，內裝一支改造手槍
      ，槍聲當時是自【右後座】發出等情；以及證人葉大偉於
      警詢時證稱：車號六二二一─ＪＹ號自小客車即追擊他所
      駕駛之車輛，並從【右後座】伸出一支槍對他所駕駛之車
      輛開槍等情（見警卷第五六頁反面）互不相符，則其所為
      前開供述實有為自己或潘唐洲脫罪之可能，自不足採信，
      參以被告到案時，潘唐洲與汶易等人均已到案並遭收押
      ，則因其與汶易、高順原、黃郁仁等人原本就不相識，
      無從得知渠三人到案後之供述，致被告就其他同坐一部車
      之人均一致供稱槍聲自右後座發出一節毫不知情，而無法
      排除被告當時不知其虛偽供稱之「坐右後座」此節將使自
      己陷於不利情況之可能，至於被告得知其坐於右後座之陳
      述將對己不利之後，為何仍為如此不利於己之陳述，亦有
      可能係因其先前已為虛偽供述，為免在訴訟中獲致反覆不
      一、說謊之印象，即將錯就錯，除供出開槍者係潘唐洲之
      實情外，其餘仍未變更原先說詞，而一致供稱其係坐在右
      後座，此由被告於偵查中供述係潘唐洲開槍之經過：「（
      檢察官問：你那麼愛說謊，如何證明你今天講的是實話？
      ）我今天說的是實話」等情（以上參見94年度偵字第1295
      5號卷6頁被告94年10月27日偵查筆錄），可知被告確實可
      能有維持先前所供「坐於右後座」此不利於己陳述之動機
      與可能，自不得僅憑被告上開可能虛偽之供述及潘唐洲為
      脫免自身刑責或汶易事後審理中受不當影響之證詞，即
      遽予推論汶易先前於警詢及偵查中所為與事實相符而不
      利於潘唐洲之證詞有何不可採信之處。又被告於另案一審
      法院審理中雖證稱：潘唐洲是伸右手越過他的身體伸出窗
      外朝對方開窗云云（見原審卷一149頁，於本院審理亦為
      如此之陳述），然當時潘唐洲係在行進中之自小客車內開
      槍朝外射擊，衡情本就較不易瞄準目標，當時又係二車追
      逐中，倘潘唐洲如被告所言，係橫越被告之身體朝外開槍
      ，因受行進中車輛左右搖晃之影響，亦有誤射坐在身旁之
      被告或坐在右前座之黃郁仁之可能，足見被告上開供述顯
      與常情不符，參以汶易於另案一審理中亦證稱：印象中
      沒有看到潘唐洲有越過乙○○的身體（見原審卷一157頁
      ），益見被告所供並非事實，應不足採信。
    ｅ又潘唐洲雖於另案一審審理中結證稱：在新市○○道看槍
      彈時，乙○○看過後，槍就放在乙○○那邊，一直到開槍
      時，槍都是放在乙○○那邊云云（見原審卷一161頁），
      嗣於原審審理中又結證稱：汶易、高順原、乙○○看完
      槍後，他就將槍放回包包內，包包就放在他與乙○○所坐
      後座的中間，乙○○開槍前沒問過他云云（見原審卷二
      140至141、146頁），前後證述不一，則潘唐洲於車內將
      上開槍彈交予汶易、高順原、乙○○等人觀看後，是否
      就將該槍彈交由被告持有，實有疑問；惟證人汶易於另
      案一審審理中結證稱：看槍之後，他看到潘唐洲把槍收到
      包包內，包包放在座位腳踏板上等語（見原審卷一154頁
      ），其於另案二審審理及原審審理中亦證稱：看完槍之後
      ，槍就放在後座用包包裝起來等語（見原審卷二122頁、
      另案二審卷235頁），核與潘唐洲於原審審理中證稱：看
      完槍後，他將槍放回包包內等語相符，足見潘唐洲出示槍
      枝予汶易等人觀看後，應有將槍收回，並非如其先前所
      言，係交予乙○○保管。且上開槍彈係潘唐洲以數萬元之
      代價購入，自91年間起即長期持有，並於案發當日應汶
      易、高順原之要求，刻意攜來擬於談判中壯聲勢及防身之
      用，已如前述，其又於原審審理中證稱：不知道乙○○之
      前有無使用過槍枝等語（見原審卷二143頁），則在情勢
      未明且不知被告是否會使用上開槍彈之情形下，怎可能於
      被告等人觀看完畢之後，未將槍彈收回而逕由被告保管之
      理，顯見潘唐洲此部分所言有所不實，則在本件槍擊事故
      發生前，上開扣案槍彈既由潘唐洲保管，且為其長期持有
      ，而對該槍彈之性能甚為瞭解，自可合理推認案發當時開
      槍之人應為潘唐洲，是被告與黃郁仁均陳稱：係由潘唐洲
      開槍；汶易於警詢及偵查中亦證稱：係由潘唐洲開槍等
      語，應可採信。
    ｆ被告屢供稱：在案發前他只認識潘唐洲，當天是潘唐洲邀
      他去的等語，核與潘唐洲、汶易、高順原三人歷次偵審
      中證稱：係潘唐洲邀乙○○前來，汶易、高順原在案發
      前均不認識乙○○等情相符，且潘唐洲於原審審理時亦證
      稱：「我跟乙○○說朋友有事情要處理，要乙○○一起去
      ，我事先沒有跟乙○○講有帶槍之事，後來在汶易車上
      ，我拿槍出來給車上的汶易、高順原、乙○○看時，乙
      ○○才知道我有帶槍」等語（見原審卷二140至141頁）。
      綜上足認被告確實係因其與潘唐洲之交情而受潘唐洲邀約
      前往，於案發前與汶易、高順原二人既不相識，亦無任
      何交集，本件又係源於汶易與高順原二人之債務糾紛，
      則被告自無任何強為非親非故之汶易、高順原二人出頭
      並進而為渠二人槍擊他人之犯罪動機。反觀潘唐洲與汶
      易、高順原二人均係舊識老友，於案發前渠三人尚共同商
      妥由被告潘唐洲攜帶槍彈前往赴約各節，均據潘唐洲、
      汶易、高順原於警詢及偵審中供述在卷，相較之下，潘唐
      洲顯然較偶然受邀同行之乙○○更具有開槍朝葉大偉所駕
      車輛射擊之犯罪動機，從而被告辯稱其非開槍之人，應可
      採信。
    4.汶易於警詢、偵查及另案二審、原審法院審理中證稱：
      「當天是為了先前我與高順原向葉大偉借錢及高順原因未
      如期繳款被打一事，要與葉大偉談判，希望葉大偉將債務
      打折及為高順原被打一事道歉，因為怕對方對我們不利，
      為了壯聲勢及防身，所以我與高順原要潘唐洲帶槍，當天
      我載潘唐洲、高順原、乙○○從新市○○道往下營「堂仔
      」（即洪正堂）住處途中，潘唐洲有問萬一談不攏，對方
      不願意因打高順原的事道歉或不願意將債務打折，萬一開
      槍使對方受傷的話，我與高順原聽到後都表示知道要如何
      處理，後來抵達堂仔住處，我與高順原、潘唐洲、乙○○
      四個人在堂仔住處外面商討如何與葉大偉等人談判時，是
      有談到如果與對方談不攏，雙方打起來出事（就是如果開
      槍或有人受傷）的話，由我與高順原承擔」等情（見94年
      度他字第2118號卷4至5頁，94年度偵字第7529號偵查卷第
      13至14、67頁，另案二審卷234頁、原審卷二117、120、
      122至123頁）；核與潘唐洲於偵查、另案一審及原審法院
      審理時證稱：「高順原與汶易之前有打電話給我，跟我
      說高順原向錢莊借錢，還未到期就被要求還錢，還被錢莊
      的人打，要我多找一些人去壯膽，一起去跟錢莊的人談，
      而且怕被對方打，要跟我借槍防身用，他們的意思是若與
      錢莊沒有把債務及高順原被打的事情處理好，該開槍的時
      候就要開槍。案發當日在從新市○○道往下營汶易友人
      家的路上及在下營鄉汶易友人家中，我問高順原萬一事
      情談不攏，對方不願意就打高順原的事道歉，或不願意將
      債務打折的，萬一開槍使對方受傷的話，高順原與汶易
      均表示他們知道要如何處理，事情不會牽連到我這邊來」
      等情（見94四年度偵字第9065號卷64至66頁，原審卷一第
      160頁，原審二第140、144、146頁）大致相符；且高順原
      於警詢時亦證稱：「因為怕對方對我與汶易不利，就找
      潘唐洲等人陪同我們一起到場助勢」、「我與汶易、潘
      唐洲、潘唐洲的朋友四人，有在堂仔家外面談到因為我被
      葉大偉打，要葉大偉將債務打折一事」（見94年度他字第
      2118號卷10、11、12頁）等情；又潘唐洲於原審審理時並
      證稱：「當天會邀乙○○一起去，是因為我與乙○○當時
      交情不錯，而乙○○的口才比較好，希望乙○○幫忙與錢
      莊的人談，看是否可將欠錢金額壓低一點。我打電話給乙
      ○○時，只說要處理事情，乙○○就跟我出來，後來在新
      市上車後，我在汶易車上，才將汶易向錢莊借錢及高
      順原被打之事告知乙○○，希望乙○○幫忙談判」等情（
      見原審卷二146頁）。綜上可知汶易、高順原、潘唐洲
      三人就系爭債務糾紛之處理計劃，是要找多一點人一起【
      到場壯聲勢】，藉此與葉大偉談判，希望葉大偉能為毆打
      高順原一事道歉，並將汶易與高順原積欠之債務打折，
      如果真的談不攏，雙方打起來的話，鑑於高順原先前被毆
      打之事，為【防身】必要，就要潘唐洲帶槍，有必要時再
      開槍，而本件被告雖於渠三人談論上開計劃時在場，但其
      所認知者應係夥同多數人一起前往談判，以壯聲勢，以及
      如果雙方談不攏，打起來時為防衛自己人，可能會用槍使
      人受傷等情，則其與汶易、高順原、潘唐洲等人之犯意
      聯絡，應僅在「壯聲勢」及「傷害」之部分，至於就「事
      後潘唐洲突然對著葉大偉所駕駛之行進中車輛開槍，可能
      因此導致該車內之人死亡」此件事故之發生，則無任何證
      據可以證明其與潘唐洲、汶易有何犯意之聯絡，自不得
      僅以槍擊發生當時，被告亦在汶易所駕駛之車上，或有
      參與談論如何壓低本息之事，即遽論其於潘唐洲「臨時起
      意」朝葉大偉所駕車輛射擊時，有共同參與之犯意聯絡，
      檢察官就此部分之舉證尚嫌不足，無法遽為被告不利之認
      定。
    5.被告於案發當日，從新市○○道往下營洪正堂住處途中，
      在汶易所駕駛之車號六二二一─ＪＹ號自小客車上，因
      汶易等人要求觀看潘唐洲所攜帶之上開具殺傷力改造槍
      彈，而與同車之汶易、高順原有一起觀看該槍彈之事實
      ，固據證人汶易、潘唐洲於原審審理及另案二審審理時
      結證在卷（見原審卷二122、124、140至141、145至146頁
      及另案二審卷235、236頁）。惟按刑事法上所稱之「持有
      」，乃指行為人以支配之意思，將物品置於自己事實上得
      為實力支配下之狀態下而言；故「持有」云者，必須行為
      人對該財物有支配之意思，並實際上已將之移入自己事實
      上得為支配之狀態（即行為中），始足當之（最高法院82
      年台上字第1135五號、90年台上字第7368號裁判意旨參照
      ）；又所謂「持有」，須有持續持有相當時間之意圖，並
      具社會危險性者，始與法意相符（最高法院89年台上字第
      7363號裁判意旨參照），是以客觀上持有時間之長短雖不
      可問，然須主觀上有「持續持有相當時間」之意圖，且為
      自己管領之目的，而將物品移入自己實力支配之下，始得
      論以「持有」。查本件被告與汶易、高順原一起觀看上
      開槍彈之時間，依潘唐洲、汶易之證述內容，前後僅約
      一、二分鐘，即由潘唐洲將上開槍彈放回其隨身攜帶之包
      包內（見原審卷二124、145頁及另案二審卷236頁），且
      無積極證據證明被告與潘唐洲有共同持該槍彈朝葉大偉所
      駕車輛射擊之犯意聯絡或行為分擔，則應認被告對該槍彈
      僅有「短暫觀看把玩」該槍枝之意思，尚難認其主觀上有
      何「持續持有相當時間」之「占有管領支配該槍彈」之意
      思，依照上開「持有」之主觀構成要件說明，自不得僅以
      被告客觀上有短暫觀看該槍枝之事實，即遽予推論其主觀
      上具有持有該具殺傷力槍彈之故意。又被告與潘唐洲、
      汶易、高順原三人僅就「共同到場壯聲勢」及「於談判過
      程中為防身必要而使用該槍彈」之計劃實現有犯意之聯絡
      ，至於同行之潘唐洲於葉大偉下車談判前，突然臨時起意
      地朝葉大偉所駕駛之車輛開槍，既然不在被告與潘唐洲等
      人之犯意聯絡範圍內，已如前述，則被告之上開談判計劃
      內容，顯然因潘唐洲臨時起意之開槍事件而無法展開及實
      現，其既然尚未著手實行所謂「共同使用該槍彈防身或助
      勢」之計劃行為，則其將他人持有槍彈行為視為自己持有
      槍彈行為之共同犯罪行為亦未開始著手，依法即不構成犯
      罪（因槍砲彈藥管制刀械管制條例第8條及第12條不罰預
      備持有具殺傷力槍彈罪）。
    6.綜上所述，依檢察官所提出之上開事證，均不足以證明被
      告即開槍射擊葉大偉所駕車輛之人，亦無法使本院獲致被
      告就「潘唐洲開槍朝葉大偉所駕車輛射擊致甲○○差點死
      亡」之突發事件有犯意聯絡之有罪心證，且被告短暫觀看
      上開槍彈之行為，亦不構成持有具殺傷力之槍彈罪，此外
      復查無其他積極證據足資證明被告有何上開犯行，自屬不
      能證明其犯罪，依法應諭知無罪之判決。
三、原審因以不能證明被告犯罪，而為被告無罪之判決，並無不
    當，檢察官上訴意旨仍執前詞指摘原判決不當，核無理由，
    應予駁回。
四、適用法條：刑事訴訟法第368條。
本案經檢察官吳忠賢到庭執行職務。
中　　華　　民　　國　　96　　年　　11　　月　　7 　　日
                  刑事第三庭    審判長法　官  陳義仲
                                      法　官  宋明蒼
                                      法　官  蔡勝雄
以上正本證明與原本無異。
檢察官如不服本判決應於收受本判決後十日內向本院提出上訴書
，其未敘述上訴理由者並得於提起上訴後十日內向本院補提理由
書。
　　　　　　　　　　　　　　　　　　　書記官  汪姿秀
中　　華　　民　　國　　96　　年　　11　　月　　8 　　日
